臺灣高等法院刑事判決
110年度上訴字第3210號
上  訴  人  
即  被  告  曾宏培



選任辯護人  詹以勤律師（法扶律師）
上列上訴人因違反槍砲彈藥刀械管制條例案件，不服臺灣新北地
方法院109年度訴字第366號，中華民國110年9月1日第一審判決
（起訴案號：臺灣新北地方檢察署108年度偵字第33070號），提
起上訴，本院判決如下：
    主  文
上訴駁回。
    犯罪事實
一、曾宏培明知可發射子彈具有殺傷力之改造手槍屬槍砲彈藥刀
    械管制條例所管制之違禁物，未經許可不得持有寄藏，竟基
    於寄藏可發射子彈具有殺傷力改造手槍之犯意，於民國108
    年10月6日，在新北市○○區○○路0段000巷00號4樓居所，自某
    身分不詳綽號「阿興」之成年男子處收受改造手槍1枝（槍
    枝管制編號：0000000000號，含彈匣1個），代為保管藏放
    。嗣於108年10月19日晚間9時10分許，為警持法院核發之搜
    索票執行搜索時，在新北市中和區中山路2段526巷前當場扣
    得上開具殺傷力之改造手槍1枝，而悉上情。
二、案經新北市政府警察局板橋分局報告臺灣新北地方檢察署檢
    察官偵查起訴。
    理  由
壹、證據能力
    本判決認定事實所引用之供述證據，檢察官及被告之辯護人
    對於證據能力無意見，迄至言詞辯論終結前均無異議，上訴
    人即被告曾宏培（下稱被告）則經合法傳喚，無正當理由未
    到庭，本院審酌該等證據資料製作時之情況，亦無違法不當
    及證明力明顯過低之瑕疵，認作為證據應屬適當；非供述證
    據部分，核無違反法定程序取得之情形，且與本案犯罪事實
    具有關聯性，均認有證據能力。
貳、實體方面
一、認定犯罪事實所憑之證據及理由
    上揭犯罪事實，業據被告於偵查及原審審理時坦承不諱（偵
    卷第165頁，原審卷第174頁、第234頁），並有如前所述之
    手槍1枝（槍枝管制編號：0000000000號，含彈匣1個）扣案
    及承辦警員提出之職務報告、警製扣押筆錄、扣押物品目錄
    表、查獲現場暨槍枝照片等件附卷可稽（本院卷第151頁，
    偵卷第43頁、第55至59頁、第145至148頁）。且前揭扣案之
    手槍1枝經鑑定結果，認係改造手槍，由仿半自動手槍製造
    之槍枝，換裝土造金屬槍管而成，擊發功能正常，可供擊發
    適用子彈使用，認具殺傷力，有內政部警政署刑事警察局10
    8年11月29日刑鑑字第1088007094號鑑定書可憑（偵卷第179
    至182頁），被告之任意性自白與事實相符，堪以採信。本
    案事證明確，被告上開犯行堪以認定，應依法論科。
二、論罪及駁回上訴之說明
  ㈠法律修正及比較適用
　　按行為後法律有變更者，適用行為時之法律，但行為後之法
    律有利於行為人者，適用最有利於行為人之法律，刑法第2
    條第1項定有明文。持有改造手槍部分，被告行為後，槍砲
    彈藥刀械管制條例第4條第1項第1款、第7條第1項、第8條第
    1項、第4項，於109年6月10日修正公布，並於109年6月12日
    施行。修正前第4條第1項第1款原規定：「槍砲：指火砲…及
    其他可發射金屬或子彈具有殺傷力之各式槍砲。」修正後則
    規定：「槍砲：指制式或非制式火砲…及其他可發射金屬或
    子彈具有殺傷力之各式槍砲。」第7條第1項、第8條第1項亦
    配合增列「制式或非制式」文字，第8條第4項則酌作文字修
    正，統一「槍砲」用詞。則依上開修正後之條文用語及立法
    者之意思，新法施行後，行為人倘經認定持有槍砲彈藥刀械
    管制條例第7條第1項所列具殺傷力之特定類型槍枝，不論是
    制式或非制式槍枝，亦不問非制式槍枝殺傷力是否與制式槍
    枝相若，概依同條第4項規定（法定刑為5年以上有期徒刑）
    處罰。換言之，行為人寄藏、持有同條例第7條第1項所列具
    殺傷力之特定類型非制式槍枝，依修法前之實務見解，雖可
    適用較輕之同條例第8條第4項規定（法定刑為3年以上有期
    徒刑）處罰，然修法後縱其殺傷力不若制式槍枝，仍應依同
    條例第7條第4項規定處罰（最高法院109年度台上字第2856
    號判決意旨參照）。經比較修正前後之法律，修正後之規定
    對被告較為不利，依刑法第2條第1項前段規定，應仍適用行
    為時即修正前槍砲彈藥刀械管制條例第8條第4項規定處罰。
  ㈡核被告所為，係犯修正前槍砲彈藥刀械管制條例第8條第4項
    之未經許可，寄藏可發射子彈具有殺傷力之改造手槍罪，持
    有之行為為寄藏之當然結果，不另論罪。公訴意旨認被告所
    為係犯未經許可持有具殺傷力之改造槍枝罪，尚有未洽，惟
    寄藏與持有僅行為態樣有別，但所犯法條項、款相同，毋庸
    變更起訴法條。又本案員警當日持法院核發之搜索票前往執
    行搜索時，被告正在搬家，大多數物品均已搬至搬家公司派
    來之自小客貨車上，本案改造手槍係由警方帶同被告至該自
    小客貨車處搜索後起獲，並非被告主動交出等情，有新北市
    政府警察局板橋分局111年3月7日新北警板刑字第111387775
    0號函及所附職務報告在卷可參，本案並無自首報繳之情，
    故無槍砲彈藥刀械管制條例第18條第1項前段規定之適用。
    至於被告雖稱扣案之槍枝為「阿興」交寄藏放，但並無因其
    供述而查獲本件槍彈之來源，亦經板橋分局以前揭公函及職
    務報告陳報在卷，故無槍砲彈藥刀械管制條例第18條第4項
    前段規定之適用，均附此敘明。此外，選任辯護人以被告係
    受託暫時保管本案槍枝，豈料「阿興」嗣後失聯，被告僅被
    動持有槍枝，且持有期間未作任何使用，其犯行之主觀惡性
    、客觀犯罪情狀、對他人人身安全及國家秩序與社會安寧之
    潛在危害顯屬輕微，縱科以法定最低刑度，仍嫌過重，應有
    刑法第59條之適用等語。然刑法第59條之酌量減輕其刑，必
    須犯罪另有特殊之原因與環境，在客觀上足以引起一般同情
    ，認為即予宣告法定低度刑期，猶嫌過重者，始有其適用。
    被告受託寄藏本案槍枝之犯行，對社會治安已生潛在危害，
    被告自述受託藏放本案槍枝之緣由，並無特殊之原因與環境
    ，在客觀上顯不足以引起一般同情，尚難認被告犯罪之情狀
    有顯可憫恕情形，是辯護人請求依刑法第59條規定酌減其刑
    ，並無可採。
　㈢原審以本案事證明確，被告犯修正前槍砲彈藥刀械管制條例
    第8條第4項之未經許可，寄藏可發射子彈具有殺傷力之改造
    手槍罪，並審酌被告所為對社會治安潛藏一定之危害，惟為
    警查獲後始終坦承犯行，態度良好，且無證據顯示有持本件
    之改造手槍犯罪，兼衡其犯罪動機、目的、手段，及其智識
    程度、家庭經濟狀況之生活狀況、素行等一切情狀，量處有
    期徒刑3年2月，併科罰金新臺幣5萬元，並就罰金刑部分諭
    知易服勞役之折算標準，復就扣案之改造手槍1枝（含彈匣1
    個）依刑法第38條第1項諭知沒收，核其認事用法及量刑均
    無不當，應予維持。上訴意旨以本案應適用自首減刑及刑法
    第59條酌減其刑等節，均無理由，已如前述，又主張被告始
    終坦承犯行，態度良好，且僅被動持有槍枝而未用以犯案，
    犯罪情節輕微，認原審量刑過重云云，但法官為量刑之裁量
    時，本得依據個案情節，參酌刑法第57條各款例示之犯罪情
    狀，於法定刑度內量處被告罪刑；除有逾越該罪法定刑或法
    定要件，或未能符合法規範體系及目的，或未遵守一般經驗
    及論理法則，或顯然逾越裁量，或濫用裁量等違法情事以外
    ，自不得任意指摘其量刑違法。原審已依刑法第57條之規定
    ，就被告上開犯罪動機、手段、目的、所生危害、犯後態度
    及犯罪情節等各款事由，加以審酌，且於判決理由中詳述之
    ，並未逾越法定刑度，亦無過重或裁量權濫用、違反比例原
    則之情形，難認有何不當，被告執上詞指摘原判決量刑不當
    ，認無理由，應予駁回。　
參、被告經本院合法傳喚，無正當理由不到庭，爰不待其陳述而
    為一造辯論判決。
據上論斷，應依刑事訴訟法第368條、第371條，判決如主文。
本案經檢察官褚仁傑提起公訴，檢察官李豫雙到庭執行職務。
中　　華　　民　　國　　111 　年　　3 　　月　　31　　日
                  刑事第六庭  審判長法　官  劉方慈
                                    法　官  朱嘉川
                                    法　官  許曉微
以上正本證明與原本無異。
如不服本判決，應於收受送達後20日內向本院提出上訴書狀，其
未敘述上訴之理由者並得於提起上訴後20日內向本院補提理由書
（均須按他造當事人之人數附繕本）「切勿逕送上級法院」。
                                    書記官  徐仁豐
中　　華　　民　　國　　111 　年　　3 　　月　　31　　日
附錄：本案論罪科刑法條全文
修正前槍砲彈藥刀械管制條例第8 條
未經許可，製造、販賣或運輸鋼筆槍、瓦斯槍、麻醉槍、獵槍、
空氣槍或第4 條第1 項第1 款所定其他可發射金屬或子彈具有殺
傷力之各式槍砲者，處無期徒刑或5 年以上有期徒刑，併科新臺
幣1 千萬元以下罰金。
未經許可，轉讓、出租或出借前項所列槍枝者，處5 年以上有期
徒刑，併科新臺幣1 千萬元以下罰金。
意圖供自己或他人犯罪之用，而犯前二項之罪者，處無期徒刑或
7 年以上有期徒刑，併科新臺幣1 千萬元以下罰金。
未經許可，持有、寄藏或意圖販賣而陳列第1 項所列槍枝者，處
3 年以上10年以下有期徒刑，併科新臺幣7 百萬元以下罰金。
第1 項至第3 項之未遂犯罰之。
犯第1 項、第2 項或第4 項有關空氣槍之罪，其情節輕微者，得
減輕其刑。